臺灣彰化地方法院刑事判決　　　　　　　96年度訴字第2389號
公　訴　人　臺灣彰化地方法院檢察署檢察官
被　　　告　甲○○
上列被告因違反毒品危害防制條例案件，經檢察官提起公訴（96
年度毒偵字第4927、5349號），本院依簡式審判程序判決如下：
    主  文
甲○○施用第一級毒品，累犯，處有期徒刑捌月。扣案第一級毒
品海洛因（驗餘淨重零點壹公克，空包裝袋重零點壹公克）沒
收銷燬。
    犯罪事實
一、甲○○前於民國85年間，因違反肅清煙毒條例案件，經臺灣
    高等法院臺中分院以86年度上訴字第1144號判決判處有期徒
    刑3 年8 月確定；復於86年間，因違反麻醉藥品管理條例案
    件，經本院以86年度易字第850 號判決判處有期徒刑4 月，
    由臺灣高等法院臺中分院以86年度上易字第1670號判決駁回
    上訴確定，上揭2 罪嗣另定其應執行刑為有期徒刑3 年10月
    確定，經送監執行，於88年9 月15日縮短刑期假釋出監付保
    護管束，復於假釋保護管束期間內之90年間，因竊盜案件經
    本院以90年度易字第415 號判決判處有期徒刑1 年確定，並
    經撤銷假釋，應執行殘刑有期徒刑1 年8 月19日，而接續執
    行，並於93年6 月5 日因縮短刑期期滿執行完畢。前又於90
    年間，因施用毒品案件，經本院以90年度毒聲字第108 號裁
    定送觀察、勒戒後，因評定認有繼續施用毒品之傾向，復以
    90年度毒聲字第2047號裁定令入戒治處所施以強制戒治，並
    於90年10月31日停止戒治付保護管束，嗣於91年5 月11日保
    護管束期滿視為強制戒治執行完畢，經臺灣彰化地方法院檢
    察署檢察官以91年度戒毒偵字第467 號、第468 號、第469
    號、第470 號為不起訴處分確定。又於上開強制戒治執行完
    畢釋放後5 年內之93年間，因施用毒品案件，經本院以93年
    度訴字1565號判決處有期徒刑10月，並經臺灣高等法院臺中
    分院、最高法院駁回上訴而確定，嗣又因竊盜、施用第一級
    毒品案件案件，分別經本院以94年度訴字第967 號判決、94
    年度訴字第1285號判決處有期徒刑8 月、1 年，後案並經臺
    灣高等法院臺中分院駁回上訴而確定，上開3 罪經減刑及定
    應執行刑為有期徒刑1 年2 月，於96年7 月4 日因縮短刑期
    假釋出監，96年7 月16日因保護管束期滿未經撤銷保護管束
    視為執行完畢。仍不知警惕，復基於施用第一級毒品海洛因
    之犯意，於96年9 月26日晚間10時30分許，在彰化縣鹿港鎮
    ○○里○○路旁，將海洛因置於注射針筒內摻水混合後，以
    針筒注射手臂血管之方式，施用海洛因1 次。嗣於96年9 月
    27日中午12時50分許，在彰化縣鹿港鎮○○里○○路旁，為
    警盤檢，在有偵查犯罪職權之機關或個人發覺其犯罪前，自
    動向彰化縣警察局鹿港分局警員林源森、許志昇交付其施用
    剩餘之扣案如附表所示毒品海洛因1 包（驗餘淨重0.1 公克
    ），並自首其施用第一級毒品犯行，主動接受裁判，經採尿
    送驗後，結果呈嗎啡陽性反應。
二、案經彰化縣警察局鹿港分局報告及臺灣彰化地方法院檢察署
    檢察官偵查起訴。
    理  由
一、按毒品危害防制條例就施用毒品者，僅限於「初犯」及「5
    年後再犯」二種情形，始應先經觀察、勒戒或強制戒治程序
    。倘被告於5 年內已再犯，經依法追訴處罰，縱其第3 次（
    或第3 次以上）再度施用毒品之時間，在初犯經觀察、勒戒
    或強制戒治執行完畢釋放5 年以後，已不合於「5 年後再犯
    」之規定，且因已於「5 年內再犯」，顯見其再犯率甚高，
    原實施觀察、勒戒或強制戒治，已無法收其實效，即應依毒
    品危害防制條例第10條處罰（參照最高法院95年度第7 次刑
    事庭會議決議意旨）。本件被告甲○○前於90年間，因施用
    毒品案件，經本院以90年度毒聲字第108 號裁定送觀察、勒
    戒後，因評定認有繼續施用毒品之傾向，復以90年度毒聲字
    第2047號裁定令入戒治處所施以強制戒治，並於90年10月31
    日停止戒治付保護管束，嗣於91年5 月11日保護管束期滿視
    為強制戒治執行完畢，經臺灣彰化地方法院檢察署檢察官以
    91年度戒毒偵字第467 號、第468 號、第469 號、第470 號
    為不起訴處分確定，又於上開強制戒治執行完畢釋放後5 年
    內之93年間，因施用毒品案件，經本院以93年度訴字1565號
    判決處有期徒刑10月，並經臺灣高等法院臺中分院、最高法
    院駁回上訴而確定等情，有上開判決、臺灣高等法院被告前
    案紀錄表、臺灣高等法院在監在押全國紀錄表在卷可憑，是
    被告曾於強制戒治執行完畢釋放後，5 年內再犯毒品危害防
    制條例第10條之罪，並經法院判處罪刑確定，復為本件施用
    第一級毒品之犯行經警查獲，依上開說明，自與前揭條例第
    20條第3 項之規定僅得適用於「5 年後再犯」之情形不合，
    本件公訴人逕行起訴，並無不合。
二、上揭犯罪事實業據被告於警詢、偵查及本院審理時坦承不諱
    （見96年度毒偵字第4927號卷第4 、43頁，96年度毒偵字第
    5349號第11頁，本院96年12月21日準備程序及審判筆錄），
    經查：
（一）被告於96年9 月27日下午1 時30分許為警所採集之尿液，
      經檢驗結果呈現嗎啡陽性反應，有彰化縣警察局鹿港分局
      委託檢驗尿液代號與真實姓名對照表（見96年度毒偵字第
      4927號卷第25頁）、詮昕科技股份有限公司濫用藥物尿液
      檢驗報告（見同上偵卷第53頁）、臺灣彰化地方法院檢察
      署施用毒品犯受保護管束人尿液檢體監管紀錄表（見96年
      度毒偵字第5349號卷第2 頁）、中山醫學大學附設醫院檢
      驗科藥物檢測中心尿液檢驗報告（見同上偵卷第3 頁）各
      乙紙附卷可稽，並有扣案毒品海洛因1 包及法務部調查局
      96年11月4 日調科壹字第09623075590 號鑑定書1 紙（見
      96年度毒偵字第4927號卷第49頁）可資佐證，足認被告上
      開自白與事實相符，堪予採信。
（二）另按刑法第62條所謂「發覺」，固非以有偵查犯罪職權之
      機關或人員確知其人犯罪無誤為必要，而於對其發生嫌疑
      時，即得謂為已發覺；但此項對犯人之嫌疑，仍須有確切
      之根據得為合理之可疑者，始足當之，若單純主觀上之懷
      疑，要不得謂已發生嫌疑（最高法院72年度臺上字第641
      號判例意旨參照）。本件被告係於96年9 月27日中午12時
      50分許，在彰化縣鹿港鎮○○路旁為警盤查，在有偵查犯
      罪職權之機關或個人發覺其犯罪前，自動向彰化縣警察局
      鹿港分局警員林源森、許志昇自首其施用第一級毒品犯行
      ，並交付扣案毒品海洛因1 包，此有彰化縣警察局鹿港分
      局96年9 月27日第1 次詢問筆錄、彰化警察局鹿港分局扣
      押筆錄各1 份附卷可稽（見96年度偵字第4927號卷第4 、
      8 頁），足認被告確係在警員未發現有確切之根據得為合
      理懷疑其有本案犯行前，即主動供述其施用第一級毒品海
      洛因犯行，自係屬符合自首之要件無誤。
（三）綜上，本件事證明確，被告犯行洵堪認定，應依法論科。
三、按海洛因為毒品危害防制條例第2 條第2 項第1 款所規定之
    第一級毒品，被告施用海洛因之行為，核係犯毒品危害防制
    條例第10條第1 項施用第一級毒品罪。被告為供施用而持有
    該毒品之低度行為，應為施用之高度行為所吸收，不另論罪
    。被告前於85年間，因違反肅清煙毒條例案件，經臺灣高等
    法院臺中分院以86年度上訴字第1144號判決判處有期徒刑3
    年8 月確定；復於86年間，因違反麻醉藥品管理條例案件，
    經本院以86年度易字第850 號判決判處有期徒刑4 月，由臺
    灣高等法院臺中分院以86年度上易字第1670號判決駁回上訴
    確定，上揭2 罪嗣另定其應執行刑為有期徒刑3 年10月確定
    ，經送監執行，於88年9 月15日縮短刑期假釋出監付保護管
    束，復於假釋保護管束期間內之90年間，因竊盜案件經本院
    以90年度易字第415 號判決判處有期徒刑1 年確定，並經撤
    銷假釋，應執行殘刑有期徒刑1 年8 月19日，而接續執行，
    並於93年6 月5 日因縮短刑期期滿執行完畢；又因施用毒品
    案件，經本院以93年度訴字1565號判決處有期徒刑10月，並
    經臺灣高等法院臺中分院、最高法院駁回上訴而確定，嗣又
    因竊盜、施用第一級毒品案件案件，分別經本院以94年度訴
    字第967 號判決、94年度訴字第1285號判決處有期徒刑8 月
    、1 年，後案並經臺灣高等法院臺中分院駁回上訴而確定，
    上開3 罪經減刑及定應執行刑為有期徒刑1 年2 月，嗣於96
    年7 月4 日因縮短刑期假釋出監，甫於96年7 月16日因保護
    管束期滿未經撤銷保護管束視為執行完畢，有臺灣高等法院
    被告前案紀錄表可稽，並經本院依職權調閱臺灣彰化地方法
    院檢察署96年度毒執謢字第263 號卷宗核閱無誤，被告於有
    期徒刑執行完畢5 年內又故意再犯本案之罪，為累犯，應依
    刑法第47條第1 項規定，加重其刑。被告對有偵查犯罪職權
    之機關或個人未發覺之本案施用毒品犯行之罪，自首而接受
    裁判，已如前述，應依刑法第62條前段規定，減輕其刑，並
    依法先加後減之。爰審酌被告曾因施用毒品經送觀察、勒戒
    及強制戒治，仍未知警惕，又再犯本案之罪，足見其雖經觀
    察、勒戒及強制戒治等治療程序，仍未徹底戒除惡習遠離毒
    害，顯未能善體國家設置觀察、勒戒機構，協助毒品施用者
    戒除毒害之良法美意，惟施用毒品本質上係戕害自身健康之
    行為，尚未嚴重破壞社會秩序或侵害他人權益，及本件施用
    海洛因之次數僅1 次，暨其犯罪之動機、目的、所生危害及
    被告犯罪後坦承犯行，已參與美沙酮療法，犯後態度良好等
    一切情狀，量處如主文所示之刑，以示懲儆。至被告雖請求
    為緩刑之宣告，惟被告前曾因故意犯罪受有期徒刑以上刑之
    宣告，執行完畢後未滿5 年，與刑法第74條第1 項所定緩刑
    要件不合，附此說明。又本件被告犯罪時間非在96年4 月24
    日以前，不符合中華民國九十六年罪犯減刑條例之減刑條件
    ，尚無從依上開條例減刑，併予敘明。
四、扣案如附表編號一所示毒品為第一級毒品海洛因，有上揭法
    務部調查局鑑定書1 紙附卷足憑，應依毒品危害防制條例第
    18條第1 項前段沒收銷燬。再盛裝上述扣案海洛因毒品之附
    表編號二所示空包裝袋1 個（重0.31公克），雖經法務部調
    查局就之與其所盛裝之毒品海洛因分別鑑析其重量，有上開
    法務部調查局前開鑑定通知書1 紙在卷可憑，惟因法務部調
    查局一般係以傾倒之方式，將包裝袋內之毒品海洛因倒出而
    與包裝袋分離而稱重，必要時，輔以刮杓刮取袋內粉末，然
    無論依何種方式分離，包裝袋內均有極微量之毒品海洛因殘
    留，業經法務部調查局96年1 月15日調科壹字第0962300447
    0 號函釋在案，足認前揭空包裝袋1 個（重0.31公克）內含
    極微量海洛因殘留而無法析離，亦應整體視為查獲之毒品海
    洛因，併依毒品危害防制條例第18條第1 項前段規定，宣告
    沒收銷燬之。
據上論斷，應依刑事訴訟法第273 條之1 第1 項、第299 條第1
項前段，毒品危害防制條例第10條第1 項、第18條第1 項前段，
刑法第11條、第47條第1 項、第62條前段，判決如主文。
本案經檢察官余建國到庭執行職務。
中　　華　　民　　國　　96　　年　　12　　月　　31　　日
                  刑事第五庭    法  官  楊舒嵐
以上正本證明與原本無異。
如不服本判決，應於判決送達後10日內，向本院提出上訴書狀，
上訴書狀應「敘述具體上訴理由」，並按他造當事人之人數附繕
本。「切勿逕送上級法院」。
中　　華　　民　　國　　96　　年　　12　　月　　31　　日
                                書記官  張木松
附表：
編號一、第一級毒品海洛因1包（驗餘淨重0.1公克）。
編號二、供前開第一級毒品海洛因包裝用之外包裝袋1個。
附錄論罪科刑法條：
毒品危害防制條例第10條第1項
施用第一級毒品者，處6 月以上5 年以下有期徒刑。
